臺灣高雄地方法院刑事判決　　　　　　　95年度訴字第4662號
公　訴　人　臺灣高雄地方法院檢察署檢察官
被　　　告　乙○○
上列被告違反槍砲彈藥刀械管制條例案件，經檢察官提起公訴（
臺灣高雄地方法院檢察署95年度偵字第14919 號），本院判決如
下：
    主  文
乙○○未經許可，持有子彈，處有期徒刑伍月，併科罰金新臺幣
貳萬元，有期徒刑如易科罰金，以銀元參佰元即新臺幣玖佰元折
算壹日，罰金如易服勞役，以新臺幣壹仟元折算壹日。
    事  實
一、乙○○約於民國75年間就讀國中時期某不詳時日，在高雄市
    果貿新村內拾獲木盒1 個，內裝具有殺傷力之制式9mm 子彈
    3 顆及不具殺傷力之9.9mm 子彈2 顆，明知具有殺傷力之子
    彈為政府所管制之違禁物，非經許可不得持有，竟仍無故持
    有之，嗣警方於民國95年5 月27日晚上11時50分許，在高雄
    市○○區○○路與自強路口，在乙○○隨身所攜帶背包查獲
    上開具有殺傷力之子彈3 顆及不具殺傷力之子彈2 顆 (送鑑
    定時全部試射完畢)， 而悉上情。。
二、案經高雄市政府警察局報告臺灣高雄地方法院檢察署檢察官
    偵辦起訴。
    理  由
壹、程序部分
    卷附內政部警政署刑事警察局就扣案子彈所為之95年7 月27
    日刑鑑字00000000000 號槍彈鑑定書 (見偵字卷第43頁)，
    係被告以外之人於審判外之書面陳述，而公訴人及被告，就
    上開書面陳述，並未於本院審理過程中聲明異議，本院並審
    酌前書面陳述作成時之情況均屬正常，且與本案相關之待證
    事實具有關連性，認適當作為證據，依刑事訴訟法第15 9條
    之5 第2 項之規定，認上開陳述均具有證據能力。
貳、實體部分
一、訊據被告固不否認持有上揭子彈之事實，惟矢口否認有何無
    故持有具殺傷力子彈之事實，辯稱：伊係於就讀國中時，在
    果貿新村改建工程檢到木盒，當時子彈裝在木盒內，後來伊
    忘記此事，直至查獲前一天，母親要其整理院子，才發現該
    木盒及其內所裝子彈，伊將木盒丟棄，然因好奇而留下子彈
    ，嗣於第二天欲拿到愛河丟棄，即遭警方於半路上查獲，伊
    不具持有子彈之犯意云云。
二、經查：
  (一)被告持有上揭子彈之事實，業據迭據其於警、偵訊及本院審
    理中坦承不諱，而扣案改造子彈3 顆，經實際試射結果，可
    擊發而具殺傷力 (另2 顆經鑑定結果，不具殺傷力)， 有內
    政部警政署刑事警察局95年7 月27日刑鑑字第0950079334號
    槍彈鑑定書在卷可稽（見偵卷第43頁），復有高雄市政府警
    察局搜索扣押筆錄、扣押物品目錄表及扣案物品照片在卷可
    稽，是被告自白核與事實相符，應堪採信。本件事證明確，
    被告未經許可，持有具殺傷力子彈之犯行，堪以認定。
  (二)證人即查獲之警員丙○○於本院審理中證稱：「（當時查到
    被告持有子彈時，被告有無坦承子彈來源？）在查獲現場被
    告有承認子彈是他所有，帶回隊上製作筆錄時，被告說在他
    就讀鼓山國中時，在果貿新村改建工地撿到木盒，當時子彈
    是裝在木盒裡，後來他遺忘，有一天他整理木盒時，打開才
    發現內有子彈，查獲當天他說他想要拿去丟掉，才放在背包
    。」 (見本院卷第26頁)， 核與被告於本院準備程序中供稱
    ：伊在國中時期撿到音樂盒，因為時隔已久，忘記音樂盒內
    有子彈的事情，是案發前一天，我母親叫我把院子裡的東西
    整理，伊才發現裡面有子彈，我就將音樂盒丟掉，子彈準備
    拿到愛河去丟棄，就在要去丟棄途中剛好為警查獲等語（見
    本院卷第15頁)， 互核大致相符，足認被告於其國中時期拾
    獲上開木盒之初，即已知悉內裝有子彈，縱令被告所辯因時
    日已久而忘記乙節為真，亦不影響其未經許可而持有子彈之
    事實。至被告辯稱查獲當天係欲丟棄上開子彈云云，惟被告
    於本院審理中自承於查獲前一天因整理院子而發現裝子彈之
    木盒，於垃圾車係經過其住處前，旋即丟棄，獨留子彈，然
    被告若無持有子彈之犯意，豈有丟棄木盒時，未連同子彈併
    同丟棄之理？亦無大費週章自其住處駕車前往愛河丟棄之必
    要，再者，被告發現木盒時既認有收藏之價值或必要，豈有
    於拾獲時未打開查看之理，是其辯稱係於被查獲前一天才發
    現木盒內有子彈云云，亦係避重就輕之詞，委無可採。
三、被告行為後，如附表所示之相關法律均業經變更，並俱於95
    年7 月1 日施行，玆經整體比較結果，裁判時法並未較為有
    利，從而依刑法第2 條第1 項規定，自應分別適用較有利於
    被告之新、舊法論處 (最高法院95年度第8 次刑事庭總會決
    議及同院95年台上字第5343號判決意旨參照)。 核被告所為
    ，係犯（刑法95年7 月1 日修正施行前）槍砲彈藥刀械管制
    條例第12條第4 項之未經許可持有子彈罪。惟未經許可持有
    槍砲、彈藥、刀械等罪，其持有之繼續，為行為之繼續，並
    非狀態之繼續，故一經持有，其犯罪即告成立，但其完結，
    須繼續至持有行為終了時為止。且行為後法律有變更者，應
    依刑法第2 條第1 項從新從輕原則予以比較適用，係指被告
    之行為完成或終止後，不論變更修正前之刑罰法律，或修正
    後至法院裁判時之法律，均構成犯罪而應科以刑罰者而言；
    倘繼續犯之部分行為，已在新法公布施行並生效之後，即非
    屬於行為後法律有變更，自無刑法第2 條第1 項之適用，應
    逕行依裁判時之新法處罰。本件被告持有子彈之始，係自其
    國中時期，業據其供陳明確 (按被告係60年3 月30日生，年
    齡為35歲，國中時間應係75年左右)， 至95年5 月27日遭警
    方查獲為止，上述持有期間內，槍砲彈藥刀械管制條例第12
    條雖曾於86年11月24日修正 (有關該條之修正，詳後附條文
    )， 此後該條例雖再有修正，然上開條文均未修正，而被告
    持有行為係於95年5 月27日即告終止，自應適用該條例最後
    一次即94年1 月26日修正公布之槍砲彈藥刀械管制條例第12
    條第4 項之規定，加以論處，尚無新舊法比較之問題，併予
    敘明。
四、爰審酌被告任意持有子彈，對社會治安有潛在之危險性，惟
    念其未曾因持該槍彈而犯罪，尚未造成重大之危害，且犯後
    坦承部分犯行，態度尚稱良好等一切情狀，量處如主文所示
    之刑，併科罰金新臺幣2 萬元，並參酌被告之犯罪情形、職
    業等一切情狀，依修正前刑法第41條第1 項前段諭知有期徒
    刑易科罰金及依修正後刑法第42條第1 項後段諭知罰金易服
    勞役之折算標準。至送鑑定時試射之子彈3 顆，雖具殺傷力
    ，但試射後已不存在，其所留彈頭、彈殼；及扣案之2 顆子
    彈，經鑑定結果，並不具殺傷力，有上開鑑定書1 份，在卷
    可考，以上均非違禁物，無庸併予宣告沒收，併此敘明。
據上論斷，應依刑事訴訟法第299 條第1 項前段，（刑法修正前
）槍砲彈藥刀械管制條例第12條第4 項，修正前刑法第41條第1
項前段、刑法第11條前段、第2 條第1 項前段、第42條第3 項前
段，判決如主文。
本案經檢察官甲○○到庭執行職務。
中　　華　　民　　國　　96　　年　　4 　　月　　11　　日
                  刑事第五庭    審判長法　官  李嘉興
                                      法　官  陳君杰
                                      法  官  張金柱
如不服本判決，應於收受送達後10日內向本院提出上訴書狀。
（須附繕本）
上正本證明與原本無異。
中　　華　　民　　國　　96　　年　　4 　　月　　12　　日
                                 書記官  莊正彬
┌───────────────────────────────────────────────┐
│附表一：                                                                                      │
├──────┬─────────────┬─────────────┬───────┬────┤
│相關變更條文│行為時法（下稱舊法）之內容│裁判時法（下稱新法）之內容│比  較  理  由│備    註│
│            │                          │                          │              │        │
├──────┼─────────────┼─────────────┼───────┼────┤
│刑法第33條第│罰金：（銀元）1 元以上。  │罰金：新臺幣1000元以上，以│罰金刑之下限，│舊法有利│
│5 款：罰金刑│                          │百元計算。                │由銀元10元（亦│        │
│下限變更    │                          │                          │經提高）即新臺│        │
│            │                          │                          │幣30元，提高為│        │
│            │                          │                          │新臺幣1000元  │        │
├──────┼─────────────┼─────────────┼───────┼────┤
│【易科罰金折│犯最重本刑為5 年以下有期徒│犯最重本刑為5 年以下有期徒│易科罰金折算標│舊法有利│
│算標準變更】│刑以下之刑之罪，而受6 個月│刑以下之刑之罪，而受6 個月│準由銀元300 元│        │
│修正前刑法第│以下有期徒刑或拘役之宣告…│以下有期徒刑或拘役之宣告者│即新臺幣900 元│        │
│41條第1 項前│得以（銀元，下同）1 元以上│，得以新臺幣1000元、2000元│，提高為以新臺│        │
│段、修正前罰│3 元以下折算1 日，易科罰金│或3000元折算1 日，易科罰金│幣1000元、2000│        │
│金罰鍰提高標│。依刑法第41條易科罰金…就│。                        │元或3000元折算│        │
│準條例第2 條│其原定數額提高為100 倍折算│                          │1 日。        │        │
│→現行刑法第│1 日；法律所定罰金數額未依│                          │              │        │
│41條第1 項前│本條例提高倍數，或其處罰法│                          │              │        │
│段          │條無罰金刑之規定者，亦同。│                          │              │        │
├──────┼─────────────┼─────────────┼───────┼────┤
│【易服勞役折│易服勞役以1 元以上3 元以下│易服勞役以新臺幣1000元、  │易服勞役折算標│新法有利│
│算標準變更】│，折算1 日。依刑法…第42條│2000元或3000元折算1 日    │準，由銀元300 │應適用新│
│修正前刑法第│第2 項易服勞役者，均就其原│                          │元即新臺幣900 │法      │
│42條第2 項前│定數額提高為100 倍折算1 日│                          │元，提高為以新│        │
│段、修正前罰│；法律所定罰金數額未依本條│                          │臺幣1000、2000│        │
│金罰鍰提高標│例提高倍數，或其處罰法條無│                          │或3000元折算1 │        │
│準條例第2 條│罰金刑之規定者，亦同。    │                          │日。          │        │
│→現行刑法第│                          │                          │              │        │
│42條第3 項前│                          │                          │              │        │
│段          │                          │                          │              │        │
├───┬──┴───────────────────────────────────┴────┤
│整體比│應分別適用較有利於被告之新、舊法                                                      │
│較結果│                                                                                      │
╘═══╧═══════════════════════════════════════════╛
附錄槍砲彈葯管制條例第12條修正前後法條
第12條（與民國86年11月24日同）
未經許可，製造、販賣或運輸子彈者，處一年以上七年以下有期
徒刑，併科新台幣五百萬元以下罰金。
未經許可，轉讓、出租或出借子彈者，處六月以上五年以下有期
徒刑，併科新台幣三百萬元以下罰金。
意圖供自己或他人犯罪之用，而犯前二項之罪者，處三年以上十
年以下有期徒刑，併科新台幣七百萬元以下罰金。
未經許可，持有、寄藏或意圖販賣而陳列子彈者，處五年以下有
期徒刑，併科新台幣三百萬元以下罰金。
第一項至第三項之未遂犯罰之。
民國 86 年 11 月 24 日修正
 第12 條未經許可，製造、販賣或運輸子彈者，處一年以上七年
以下有期徒刑，併科新臺幣五百萬元以下罰金。
未經許可，轉讓、出租或出借子彈者，處六月以上五年以下有期
徒刑，併科新臺幣三百萬元以下罰金。
意圖供自己或他人犯罪之用，而犯前二項之罪者，處三年以上十
年以下有期徒刑，併科新臺幣七百萬元以下罰金。
未經許可，持有、寄藏或意圖販賣而陳列子彈者，處五年以下有
期徒刑，併科新臺幣三百萬元以下罰金。
第一項至第三項之未遂犯罰之。
民國 72 年 06 月 27 日訂定
 第11 條未經許可製造、販賣或運輸彈藥者，處六月以上五年以
下有期徒刑。意圖供自己或他人犯罪之用，而犯前項之罪者，處
一年以上七年以下有期徒刑，得併科五萬元以下罰金。
未經許可無故持有、寄藏或意圖販賣而陳列彈藥者，處三年以下
有期徒刑。
第一項及第二項之未遂犯罰之。
